【裁判字號】    95,訴,607
【裁判日期】    951205
【裁判案由】    違反毒品危害防制條例等
【裁判全文】
臺灣雲林地方法院刑事判決               95年度訴字第607號
公  訴  人  臺灣雲林地方法院檢察署檢察官
被      告  乙○○
上列被告因違反毒品危害防制條例案件，經檢察官提起公訴（9
5 年度偵字第2606號），本院判決如下：
    主  文
乙○○轉讓第一級毒品，處有期徒刑壹年貳月。
    事  實
一、乙○○於民國95年5 月15日下午1 時30分許，於丙○○（涉
    犯施用第一級毒品罪嫌部分，業經本院95年度訴字第258 號
    判決確定）前來雲林縣斗六市○○路○ 段211 號7 樓之5（
    以下簡稱上址）索討第一級毒品海洛因之際，竟基於轉讓第
    一級毒品海洛因之犯意，無償讓與丙○○數量不詳但供一次
    注射使用之海洛因。嗣乙○○外出被警盤查發現攜帶注射針
    筒及海洛因殘渣袋各1 個，經乙○○帶同員警至上址搜索，
    當場查獲丙○○將乙○○讓與之海洛因摻水置入針筒中，注
    射於靜脈施用，並扣得海洛因1 包淨重0.12公克（空包裝袋
    重0.45公克）、研磨機、電子磅秤、安非他命吸食器1 組、
    注射針筒4 支、分裝袋5 包、止血帶1 條、仙台牌葡萄糖1
    包、鑰匙1 支、鐵鏟管1 支、丙○○所有之注射針筒1 支及
    止血帶1 條，嗣經採集丙○○尿液送驗結果，呈現嗎啡陽性
    反應。
二、案經雲林縣警察局斗六分局報告臺灣雲林地方法院檢察署檢
    察官偵查起訴。
    理  由
一、訊據被告乙○○矢口否認上揭轉讓第一級毒品海洛因犯行，
    辯稱：係95年5 月15日查獲前與其一同在上址之「沈清欽」
    將第一級毒品海洛因轉讓與丙○○，丙○○證述海洛因係由
    伊所轉讓等語，係為了要維護「沈清欽」云云。惟查：
    (一)證人丙○○就被查獲當天有在上址施用海洛因之事實，業
      於本院95年度訴字第258 號案件審理時供承不諱，並有伊
      之濫用藥物尿液檢驗檢體監管紀錄表（見本院95年度訴字
      第258 號卷第4 頁）、尿液送檢真實姓名對照表（見本院
      95年度訴字第258 號卷第5 頁）、詮昕科技股份有限公司
      濫用藥物尿液檢驗報告（見本院95年度訴字第258 號卷第
      4 頁反面）在卷可稽，復有丙○○使用之注射針筒1 支、
      止血帶1 條扣案可證（見本院95年度訴字第258 號卷第2
      頁）。丙○○確有於查獲當日於上址施用第一級毒品海洛
      因一節已臻明確。
    (二)被告乙○○之上揭犯罪事實，亦據證人丙○○於本院審理
      時結證稱：「（你在95年5 月15日，為何到其在雲林縣斗
      六市○○○ 段211 號7 樓之5 ？）人不舒服，想要施用毒
      品，所以找被告乙○○看可否拿到毒品」、「（有無找到
      被告乙○○？）有」、「（被告乙○○有無給你海洛因？
      ）一次的量」、「（被告乙○○給你的地點？）在雲林縣
      斗六市○○○ 段211 號7 樓之5 的房間內」、「（海洛因
      是被告乙○○親自交給你？）是」、「（被告乙○○交給
      你後，你如何施用？）用注射針筒注射、「（為何你有注
      射針筒？）我帶的」、「（你除了在注射針筒內放毒品，
      尚有無置入其他東西？）放礦泉水，是被告乙○○家裡的
      」、「（被告乙○○有無跟你要對價？）沒有」等語在卷
      可稽。並與丙○○於查獲當日晚上檢察官訊問時，結證稱
      其所施用之海洛因係向被告無償取得等語（見95年度偵字
      第2606號卷第17至第19頁）互核相符。丙○○雖於同年7
      月10日檢察官再為訊問時，於供前具結並先為相同之證述
      ，詎與被告對質時卻翻異其詞，陳稱係自己帶到上址施用
      云云，惟丙○○於本院就其偽證罪為審理時已明確供述其
      於95年5 月15日證稱海洛因係被告轉讓與伊乙節係合乎真
      實之陳述，至於同年7 月10日結稱海洛因係自己帶至上址
      云云為虛偽證述等語（見本院卷第29頁反面至第30頁）在
      卷可參。衡諸丙○○倘自行攜帶海洛因前往上址施用，豈
      非增加其自身被警方查緝之危險，又施用毒品者於毒癮發
      作時，定會求迅速解癮，豈會將海洛因帶至他處再行施用
      。又丙○○於甫被查獲之時應較不會考慮其證詞對被告之
      利害關係，至於後與被告乙○○對質時難免迫於被告在場
      之壓力，而曲解其證詞。況丙○○於檢察官面前兩次證述
      均有具結，兩次證述就被告有無轉讓海洛因與伊，此一對
      案情有重要關係之事項，卻為完全不同之陳述，經檢察官
      自動檢舉偽證罪並提起公訴時，丙○○已可知必有一次之
      證述會觸犯偽證罪，伊自身既已因此罹於刑章，又已認罪
      ，又何必為袒護他人而誣陷被告。故丙○○於95年5 月
      15日在檢察官偵訊時之證述，應較合於真實。且丙○○於
      本院審理時就被告轉讓海洛因一事與檢察官偵訊時及本院
      審理其偽證罪時證述情節相符，應可採信。
    (三)至被告乙○○雖辯稱海洛因係「沈清欽」轉讓與丙○○，
      丙○○證述係伊所轉讓係為了維護「沈清欽」云云，惟證
      人丙○○對被告之犯罪事實已多次證述明確，並無可能為
      袒護他人而誣陷被告乙○○已如前述外，被告於本院準備
      程序時先辯稱係綽號「雄哥」之人將毒品轉讓與丙○○（
      見本院卷第33頁），復於本院審理時改稱係「沈清欽」將
      毒品轉讓與丙○○，前後已有不一。另被告於警詢時稱伊
      係於95年5 月15日上午11時30分開門讓丙○○進入上址，
      又稱「沈清欽」在同日上午10時50分許就將上址大門鑰匙
      交與伊而離去（見斗六警偵字第0951000449號卷第3 頁）
      ，則「沈清欽」既先於丙○○到達前就已離開，何能再將
      海洛因轉讓與丙○○。另被告先於警詢及偵查中供稱其所
      施用之海洛因係綽號「阿明」之人轉讓與伊（見偵卷第15
      頁、斗六警偵字第0951000449號卷第4 頁），即其最後一
      次施用毒品係於95年5 月14日10時多（見偵卷第14頁、斗
      六警偵字第0951000449號卷第4 、第5 頁），後於本院審
      理時又稱：「（你當天幾點到那邊？）11點多」、「（11
      點多到那邊時，你跟誰要毒品？）因為大家都認識，我跟
      他們開口，他們就給我了」、「你講的『他們』是誰？）
      那邊人很多，就是沈清欽他們，我知道他們的綽號，但不
      知真姓名」、「（給你的份量？）針筒的份量是0.5 」、
      「（你剛跟檢察官說你是跟丙○○一個人一半？）對」、
      「（你何時分一半給他？）就是給我們的那個人就一人丟
      一半給我們，丙○○有加葡萄糖，但我沒有」、「（你到
      現場時，丙○○到現場了？）他是我到之後半個小時才到
      的」、「（你剛說你去時，就跟他們要了，丙○○是半個
      小時才到，所以你應是要到海洛因？）我是先要了，但是
      我後來我又跟他們要一次，因為我會不夠用，他們就給我
      了，而且他們下午就要出去了」、「（你跟他們要時，他
      們是將海洛因一包交給你？）沒有」、「（你如何跟丙○
      ○一人一半？）我跟丙○○坐不同位置，就是拿給我們的
      人先分好了，各丟一半給我跟丙○○」、「（他用什麼分
      ？）分裝袋」、「（把一包分成二包？）對。因為我們大
      部分先用礦泉水加入，再抽起來使用的」、「（你跟丙○
      ○分到後，就當場施用？）我是過一會兒，但是丙○○是
      當場施用」、「（你說他們分給你時，丙○○就馬上用了
      ？）對。我是去廁所用的，所以不一樣」、「（但是這樣
      講有矛盾，你說丙○○是12點半出去後再回來，回來之後
      ，你去買便當，他施用時當場為警查獲？）對，但是他施
      用的量比較多，他之前當場用一半後，還剩一半」、「（
      你說你跟人家要二次，第一次要時有無當場施用？）有」
      、「（你當天中午也是施用二次？）對，就是接近中午的
      時候」等語。觀之其辯解就毒品來源、伊與丙○○到達上
      址之時間先後及二人施用毒品之時間、次數前後矛盾，對
      伊詰問辯詞中不合理之處，即另以他詞迴避，足見被告之
      辯解均顯屬卸責之詞，不足採信。
    (五)此外並有搜索扣押筆錄及照片七張在卷可稽。綜上，本件
      事證明確，被告犯行洵堪認定，應依法論科。
    (六)末查，被告乙○○雖於本院準備程序中表示「我在斗六的
      住址都有人在，法院可以去查」，欲以此證明丙○○並非
      至上址找伊，而係找他人轉讓毒品，惟不論被告戶籍設於
      何處，丙○○到上址索討海洛因時伊確實在場，故本院認
      被告在斗六之住處是否有人居住與本件待證事實無重要關
      係，況本件事實已臻明確，就被告在斗六之住處有無人居
      住一節亦無調查之必要，附此敘明。
二、本件被告行為後，刑法已於94年2 月2 日修正公布，並於95
    年7 月1 日施行。按行為後法律有變更者，適用行為時之法
    律，但行為後之法律有利於行為人者，適用最有利於行為人
    之法律，現行刑法第2 條第1 項定有明文。此條規定乃與刑
    法第1 條罪刑法定主義契合，而貫徹法律禁止溯及既往原則
    ，係規範行為後法律變更所生新舊法律比較適用之準據法，
    是刑法第2 條本身雖經修正，但刑法第2 條既屬適用法律之
    準據法，本身尚無比較新舊法之問題，應一律適用裁判時之
    現行刑法第2 條規定以決定適用之刑罰法律，先予辨明。又
    以本次刑法修正之比較新舊法，應就罪刑有關之共犯、未遂
    犯、想像競合犯、牽連犯、連續犯、結合犯，以及累犯加重
    、自首減輕暨其他法定加減原因（如身分加減）與加減例等
    一切情形，綜其全部罪刑之結果而為比較，最高法院95年5
    月23日著有95年度第8 次刑庭會議決議可資參照。經查：本
    件毒品危害防制條例第8 條第1 項法定刑為罰金部分：因被
    告行為後，刑法第33條第5 款業經修正，修正後刑法第33條
    第5 款規定「罰金：新臺幣一千元以上，以百元計算之。」
    ，與修正前刑法第33條第5 款規定「罰金：一元以上。」不
    同。比較新舊法結果，以舊法較有利於行為人，故依刑法第
    2 條第1 項前段規定，本案關於毒品危害防制條例第8 條第
    1 項之法定刑罰金部分，自應適用行為時之法律即修正前刑
    法第33條第5 款規定。
三、查海洛因係毒品危害防制條例第2 條第2 項第1 款所明定之
    第一級毒品。核被告乙○○所為，係犯毒品危害防制條例第
    8 條第1 項之轉讓第一級毒品罪。被告持有第一級毒品之行
    為已為其轉讓之高度行為所吸收，不另論罪。爰審酌被告乙
    ○○漠視毒品為戕害人身心之物，竟將海洛因轉讓與他人，
    嚴重影響受轉讓人之身心健康及社會安寧，並破壞法秩序之
    和平，於偵查及審理中又一再飾詞辯解等犯後態度，惟轉讓
    次數僅一次，轉讓份量不多，及其家庭狀況、智識程度等一
    切情狀，量處如主文所示之刑，以示懲儆。末查，本件雖扣
    得海洛因1 包淨重0.12公克（空包裝袋重0.45公克）、研磨
    機、電子磅秤、安非他命吸食器各1 組、注射針筒4 支、分
    裝袋5 包、止血帶1 條、仙台牌葡萄糖1 包、鑰匙1 支、鐵
    鏟管1 支等物，惟被告否認為其所有，且上址尚無法證明為
    被告乙○○長久居住之處所，又由被告及丙○○之供、證述
    以觀，上址出入份子複雜，本院仍有合理之懷疑，難認上開
    扣案物為被告所有且與本案具有關連性。又扣案之丙○○持
    有之注射針筒1 支及止血帶1 條，係丙○○所有，業據丙○
    ○證述在卷，核與被告無關，爰均不宣告沒收。扣案之海洛
    因1 包淨重0.12公克（空包裝袋重0.45公克）為違禁物，應
    由檢察官向本院聲請單獨宣告沒收，併此敘明。
據上論斷，應依刑事訴訟法第299 條第1 項前段，毒品危害防制
條例第8 條第1 項，判決如主文。
本案經檢察官甲○○到庭執行職務
中    華    民    國    95    年    12    月    5     日
                  刑事第一庭   審判長 法  官  紀文勝
                                      法  官  王雅苑
                                      法  官  楊昱辰
以上正本證明與原本無異。
如不服本判決，應於判決收受後10日內，向本院提出上訴狀（須
附繕本）。
                                      書記官  黃秋萍
中    華    民    國    95    年    12    月    6     日
附錄法條：毒品危害防制條例第8條第1項
轉讓第一級毒品者，處1 年以上7 年以下有期徒刑，得併科新臺
幣1 百萬元以下罰金。


司法院資訊處製作；財團法人民間司法改革基金會備份。
